臺灣臺北地方法院刑事判決　100年度易緝字第85號
公　訴　人　臺灣臺北地方法院檢察署檢察官
被　　　告　黃淑美
上列被告因詐欺案件，經檢察官提起公訴（96年度偵緝字第2837
號）及移送併案審理（併辦案號：臺灣板橋地方法院檢察署97年
度偵字第2650號），被告於準備程序為有罪之陳述，經本院合議
庭裁定由受命法官獨任進行簡式審判程序，判決如下：
    主  文
黃淑美幫助犯詐欺取財罪，處有期徒刑肆月，如易科罰金，以新
臺幣壹仟元折算壹日。
    事  實
一、黃淑美可預見將金融機構帳戶提供予他人使用將幫助他人實
    施詐欺犯行，仍基於縱有人以其金融機構帳戶實施詐欺犯行
    亦不違背其本意之幫助故意，於民國96年7 月16日至同年月
    17日間之某日，在不詳地點，將其所申辦新光商業銀行永和
    分行（下稱新光銀行）第0000000000000000號帳戶、花蓮區
    中小企業銀行永和分行（下稱中小企銀）帳號00000000000
    號帳戶之存摺、提款卡及密碼交付予真實姓名年籍不詳之詐
    騙集團成年成員。嗣該詐欺集團成年成員即意圖為自己不法
    之所有，分別為下列行為：
  (一)於96年6 月間，在奇摩拍賣網站刊登拍賣女用服裝之不實訊
    息，致林馨雨於同年月30日上午5 時許，上網瀏覽上開拍賣
    網頁陷於錯誤而下標購買，並依指示於同年7 月17日夜間10
    時7 分許，在臺北市中山區○○○路573 號，匯款新臺幣（
    下同）5,123 元至黃淑美上開新光銀行帳戶內。
  (二)於96年7 月17日夜間8 時許，撥打電話予張詩婕，自稱係拍
    賣網站賣家，佯稱因其先前提款機操作錯誤，致設定為自動
    扣款，須至自動提款機操作取消自動扣款云云，致張詩婕陷
    於錯誤，於同日夜間8 時18分許，匯款9,061 元至黃淑美上
    開新光銀行帳戶內。
  (三)於96年7 月17日夜間8 時許，撥打電話予吳乃玉，佯稱因其
    網路購物設定之轉帳選項誤設為自動扣款，須至自動提款機
    操作轉帳選項云云，致吳乃玉陷於錯誤，於同日夜間9 時19
    分許，在臺南市○○區○○街3 段34號，匯款8,123 元至黃
    淑美上開新光銀行帳戶內。
  (四)於96年7 月17日夜間8 時30分許，撥打電話予毛婉如，佯稱
    因其網路購物設定之交易程序有誤，須至自動提款機操作變
    更轉帳方式云云，致毛婉如陷於錯誤，於同日夜間9 時20分
    許，在臺南市○○區○○路郵局，匯款2 萬9,989 元至黃淑
    美上開新光銀行帳戶內。
  (五)於96年7 月17日夜間8 時許，撥打電話予林筠潔，佯稱因先
    前提款機操作錯誤，致設定為自動扣款，須至自動提款機操
    作取消自動扣款云云，致林筠潔陷於錯誤，於同日夜間9 時
    22分許，在基隆市百福郵局，匯款1 萬374 元至黃淑美上開
    新光銀行帳戶內。
  (六)於96年7 月18日上午10時30分許，撥打電話予官大良，自稱
    係監理所人員，佯稱其資料可能遭人偽造云云，復由自稱為
    臺北地方法院書記官「黃志中」之詐欺集團成年成員向其佯
    稱，必須凍結其所有資金，如有正當使用之資金，須匯入財
    政部監管專戶云云，致官大良陷於錯誤，分別於同日中午12
    時7 分許、12時22分許，在彰化銀行花蓮分行、合作金庫商
    業銀行北花蓮分行，匯款20萬5,000 元、40萬5,000 元至官
    大良上開中小企銀帳戶內。嗣林馨雨、張詩婕、吳乃玉、毛
    婉如、林筠潔、官大良發覺有異，報警處理，始循線查悉上
    情。
二、案經臺北市政府警察局中山分局報告臺灣臺北地方法院檢察
    署檢察官偵查起訴，暨新北市政府警察局永和分局報告臺灣
    板橋地方法院檢察署檢察官移送本院併辦。
    理  由
一、本件被告黃淑美所犯係死刑、無期徒刑、最輕本刑為3 年以
    上有期徒刑以外之罪，其於準備程序就被訴事實為有罪之陳
    述，經本院告知簡式審判程序之旨，並聽取其與檢察官之意
    見後，認無不得或不宜改依簡式審判程序進行之情事，依刑
    事訴訟法第273 條之1 第1 項規定，裁定由受命法官獨任進
    行簡式審判程序，合先敘明。
二、上開犯罪事實，業據被告於本院審理中坦承不諱，核與證人
    即被害人林馨雨、張詩婕、吳乃玉、毛婉如、林筠潔、官大
    良於警詢中之證述相符，且有臺灣新光商業銀行永和分行96
    年7 月24日新光銀永和字第960062號函及所附被告帳戶開戶
    基本資料及存款帳戶存提交易明細查詢、花蓮區中小企業銀
    行永和分行96年8 月3 日蓮銀永字第960944號函及所附被告
    帳戶開戶基本資料及客戶存提紀錄查詢、彰化銀行匯款回條
    聯、合作金庫銀行匯款申請書回條聯各1 份、自動櫃員機交
    易明細各5 份在卷可稽（見偵一卷第7 ～13、22頁、併偵卷
    第17、22～23、25、31～32、40～49頁），足徵被告自自與
    事實相符，堪以採信。本案事證明確，被告犯行洵堪認定。
三、按刑法上之幫助犯，係對於犯罪與正犯有共同之認識，而以
    幫助之意思，對於正犯資以助力，且未參與實施犯罪之行為
    者而言（最高法院75年度台上字第1509號、84年度台上字第
    5998號、88年度台上字第1270號判決參照）。被告與真實姓
    名年籍不詳之詐欺集團成年成員間，並無共同實施詐欺犯罪
    之犯意聯絡或行為分擔，僅基於幫助詐欺之意思，提供帳戶
    予詐欺集團成年成員使用，促其詐欺犯行之實現，依上開說
    明，為幫助犯，是核被告所為，係犯刑法第30條第1 項、第
    339 條第1 項之幫助詐欺取財罪。又被告既未實際參與詐欺
    犯罪，其所犯情節較正犯輕微，爰依刑法第30條第2 項之規
    定，減輕其刑。另參以被告供稱已無印象何時交付新光銀行
    及中小企銀帳戶予上開詐欺集團成年成員（見本院卷第22頁
    反面），上開二帳戶之開戶日期復均為96年7 月16日，且無
    證據顯示被告係分別交付上開二帳戶，故依罪疑有利於被告
    原則，應認被告係同時交付上開二帳戶予該詐欺集團成年成
    員，為事實上一行為，僅論以一罪。被告以一行為，幫助詐
    騙集團詐騙被害人林馨雨、張詩婕、吳乃玉、毛婉如、林筠
    潔、官大良6 人，為一行為觸犯數罪名之同種想像競合犯（
    參見最高法院98年度台非字第30號、97年度台非字第566 號
    判決、臺灣高等法院暨所屬法院96年法律座談會刑事類提案
    第7 號問題（二）研討結果），應依刑法第55條，從一情節
    較重之幫助詐欺取財罪處斷。至事實一(二)至(六)所示移送併辦
    部分，與本案起訴且經論罪科刑部分具有想像競合犯之裁判
    上一罪關係，本院自得併予審理，附此敘明。爰審酌被告提
    供帳戶供實行詐欺犯罪者行騙財物，除造成被害人6 人受有
    財產上之損失外，並徒增國家追訴犯罪之困難，且迄今尚未
    與任何被害人達成和解，行為實有可議，惟念其犯後坦承犯
    行，態度尚可，且前無任何犯罪紀錄，有臺灣高等法院被告
    前案紀錄表1 份附卷可佐，並考量被告共交付2 本帳戶予詐
    欺集團成年成員使用、被害人6 人遭詐騙之金額共67萬2670
    元、本案犯罪情節及被告之智識程度等一切情況，量處如主
    文所示之刑，並諭知如主文所示之易科罰金折算標準，以示
    懲儆。
據上論斷，應依刑事訴訟法第273 條之1 第1 項、第284 條之1
、第299 條第1 項前段，刑法第339 條第1 項、第30條、第55條
、第41條第1 項前段，刑法施行法第1 條之1 ，判決如主文。
本案經檢察官李元銘到庭執行職務。
中    華    民    國  100     年    10    月    28    日
                  刑事第十三庭    法  官  吳佳樺
上正本證明與原本無異。
如不服本判決應於收受送達後10日內向本院提出上訴書狀，並應
敘述具體理由；其未敘述上訴理由者，應於上訴期間屆滿後20日
內向本院補提理由書（均須按他造當事人之人數附繕本）「切勿
逕送上級法院」。告訴人或被害人如對於本判決不服者，應具備
理由請求檢察官上訴，其上訴期間之計算係以檢察官收受判決正
本之日期為準。
                                  書記官  林碧華
中    華    民    國   100    年    10    月    28    日
附錄本判決論罪之法條：
◎ 中華民國刑法第339 條
（普通詐欺罪）
意圖為自己或第三人不法之所有，以詐術使人將本人或第三人之
物交付者，處5 年以下有期徒刑、拘役或科或併科1 千元以下罰
金。
以前項方法得財產上不法之利益或使第三人得之者，亦同。
前二項之未遂犯罰之